【裁判字號】    89,婚,461
【裁判日期】    891215
【裁判案由】    履行同居
【裁判全文】
臺灣彰化地方法院民事判決                          八十九年度婚字第四六一號
    原      告  乙○○
    訴訟代理人  吳天富律師
    被      告  甲○○
右當事人間請求履行同居事件，本院判決如左：
    主      文
被告應與原告同居。
訴訟費用由被告負擔。
    事      實
甲、原告方面：
一、聲明：如主文所示。
二、陳述：
  （一）兩造於民國（下同）八十八年九月十七日結婚，不料被告竟於八十九年三月
        三十一日無故離家，拒與原告履行同居生活，經原告偕同訴外人莊禮、黃信
        東赴被告娘家，要求返家團聚，竟遭被告拒絕，顯然違背同居義務，為此提
        起本件訴訟。
  （二）否認被告所言受原告虐待等情，原告家人對被告甚好，被告懷孕期間原告家
        人有趕過去看她，至被告稱其離家後，在鹿港鎮調解委員會中原告拍桌破口
        狂言云云，被告聲請傳喚證人施性鍾、吳毓昌、柯登學，然此為不履行同居
        後發生之情事，與本件訴訟無關，亦不能證明之前有虐待情事。
三、證據：提出戶籍謄本等為證，並聲請訊問證人莊禮、黃信東。
乙、被告方面：
一、聲明：駁回原告之訴。
二、陳述：
  （一）夫妻結合應互相尊重關懷，維持其人性尊嚴，以圓夫妻幸福美滿之婚姻生活
        ，惟兩造經媒人介紹訂婚後，經原告提議至金門旅遊，詎至金門機場，原告
        竟係與其女友會面，並公然摟腰共同嘲笑被告，致被告幾無地自容。嗣媒人
        建議兩造婚後可培養感情，被告乃於入十八年九月十七日與原告結婚，惟婚
        後，原告竟變本加厲，顯露其生性暴燥、狐疑乖戾性情，經常辱罵、毆打、
        羞辱、恐嚇被告，致被告長期生活在恐懼、痛苦中，八十九年五月十日原告
        雖與證人莊禮來，但係因原告之妹結婚來給帖子，不是來接伊。
  （二）八十九年三月間，原告因欲繳交話機費用，路過被告娘家附近，被告想回娘
        家一會，詎原告不由分說即毆打被告臉頰一巴掌，並將車子開的很快，然後
        將車門打開，向被告稱：不是要回家嗎？跳下去啊等語，又於八十九年三月
        三十日，被告因工作晚一點下班，原告即將房門鎖住，不讓被告進去，並大
        肆口出三字經辱罵被告，翌日並將被告上班之交通工具之機車上鎖，把鑰匙
        弄斷，且毆打被告手腕成傷，致被告無法上班而向公司請假，此有彰茂企業
        股份有限公司員工請假卡可證，原告訴訟代理人雖辯稱僅能證明出勤狀況，
        無法證明原告有對被告施暴，惟證人即被告父親尤老猛已於鈞院八十九年十
        一月十四日證述：原告常常欺負被告，在三十一日當天，我女兒打電話回來
        ，說他車子被鎖起來，我們才去接他，他的手腕被抓而瘀青等語，足證被告
        所言遭原告限制行動自由及毆打等情確係屬實。另被告懷孕害喜、身體不適
        ，原告即經常以三字經辱罵被告。被告懷孕期間，產檢最少七、八次，原告
        非但未陪同產檢，亦未支出任何費用，甚且侮辱被告「肚子裡的小孩，不是
        他的，把小孩子拿掉，並時常恐嚇被告」不聽話就要狠打被告，致被告時常
        恐懼不已，原告時常深更半夜歸來，並口咬檳榔滿身酒味吵醒被告，被告於
        清洗原告衣服時，竟有二張色情酒店理容名片，足見原告深浸酒色，不守夫
        道且揮霍成性。
  （三）八十九年五月十一日深夜，被告因懷孕嚴重妊振高血壓，而緊急被送至彰化
        基督教醫院加護病房急救，被告不能言語亦不能動，面臨死亡陰影已迫在眉
        睫，乃原告母親竟稱「大人壞掉就讓她壞掉，小孩要緊，救小孩就好」，直
        將被告推入死亡深淵，被告恐懼驚悸無法復加。被告住院期間，原告均不看
        護照料，甚且連醫院緊急開刀救治，被告家人以電話聯絡原告三、四次，原
        告均不來醫院簽立手術同意書，最後被告父親簽結，似欲置被告於死地。又
        被告小孩出生後，婆婆與原告私自醫院接回小孩，均不告知被告，被告回家
        欲抱小孩，婆婆亦不允准；八十九年十月十八日原告至鹿港鎮調解委員會聲
        請調解，詎會中原告目中無人拍桌並破口狂言，足證原告粗暴怒罵、毆打、
        剝奪被告行動自由及故讓被告精神痛苦難堪是實，此顯非夫妻共同生活應有
        之本質，且觀家庭暴力防治法定有相關保護規定自明，是原告經常釀造被告
        精神上及肉體上之痛苦及恐懼，被告當有不能同居之正當理由，則依民法第
        一千零一條但書規定，原告之請求並無理由。
三、證據：提出診斷書、醫療收據、出生證明、請假卡、喜帖、住院及手術同意書（
    均影本）及酒店名片等為證，聲請訊問證人尤老猛、施性鍾、吳毓昌、柯登學。
    理      由
一、本件原告起訴主張：兩造於八十八年九月十七日結婚，不料被告竟於八十九年三
    月三十一日無故離家，拒與原告履行同居生活，經原告偕同訴外人莊禮赴被告娘
    家，要求返家團聚，竟遭被告拒絕，顯然違背同居義務，為此提起本件訴訟等語
    ；被告則以：婚後原告顯露其生性暴燥、狐疑乖戾性情，經常辱罵、毆打、羞辱
    、恐嚇被告，致被告長期生活在恐懼、痛苦中，並於八十九年三月間毆打伊，鎖
    上機車不讓伊上班，在伊懷孕期間非但未陪同產檢，亦未支出任何費用，甚且侮
    辱被告「肚子裡的小孩，不是他的，把小孩子拿掉，並時常恐嚇被告」不聽話就
    要狠打被告，致被告時常恐懼不已，原告時常深更半夜歸來，並口咬檳榔滿身酒
    味吵醒被告，被告於清洗原告衣服時，竟有二張色情酒店理容名片，足見原告深
    浸酒色，不守夫道且揮霍成性，八十九年五月間伊病重住院，原告母親竟稱「大
    人壞掉就讓她壞掉，小孩要緊，救小孩就好」，直將被告推入死亡深淵，被告恐
    懼驚悸無法復加。被告住院期間，原告均不看護照料，甚且連醫院緊急開刀救治
    ，被告家人以電話聯絡原告三、四次，原告均不來醫院簽立手術同意書，最後被
    告父親簽結，似欲置被告於死地。又被告小孩出生後，婆婆與原告私自醫院接回
    小孩，均不告知被告，被告回家欲抱小孩，婆婆亦不允准；足證原告粗暴怒罵、
    毆打、剝奪被告行動自由及故讓被告精神痛苦難堪是實，此顯非夫妻共同生活應
    有之本質，且觀家庭暴力防治法定有相關保護規定自明，是原告經常釀造被告精
    神上及肉體上之痛苦及恐懼，被告當有不能同居之正當理由云云置辯。
二、原告主張兩造夫妻關係現仍存續中，被告於八十九年三月三十一日離家出走，迄
    今不履行同居義務之事實，有原告提出之戶籍謄本附卷可稽，並經證人莊禮、黃
    信東到庭證明屬實，被告對此亦不爭執，自堪信為真實。
三、按夫妻互負同居之義務，民法第一千零零一條有明文規定。本件被告雖辯稱：原
    告後粗暴怒罵、毆打、剝奪被告行動自由及故讓被告精神痛苦難堪，伊懷孕非但
    未陪同產檢，亦未支出任何費用，甚且侮辱伊，伊離家後病重住院，原告家人不
    顧伊死活，原告不看護照料，連醫院緊急開刀救治，均不來醫院簽立手術同意書
    ，並私自接回小孩，不讓伊抱小孩，調解時又拍桌口出狂言，原告經常釀造被告
    精神上及肉體上之痛苦及恐懼，被告當有不能同居之正當理由云云；經查，原告
    已否認上情，被告對其於原告家中受虐待情事，雖據提出酒店名片、請假卡等為
    憑，並舉證人即被告之父尤老猛為證，然證人於本院訊問時僅稱：原告常常欺負
    被告，．．在（三月）三十一日當天，我女兒打電話回來，說他車子被鎖起來，
    我們才去接他，他的手腕被抓而瘀青等語，此等情狀尚屬夫妻口角之正常範圍，
    亦難認原告或其家人有何長期虐待之情事，至被告提出之酒店名片已為原告否認
    ，且不能證明原告有何不忠於婚姻之事實，而被告言伊懷孕期間原告從未陪同，
    亦未支出費用等詞，原告則稱被告未告知伊，伊不清楚狀況等語，被告未能舉證
    以實其說，且與不堪同居之情狀無干，另被告所稱伊離家後病重住院，原告家人
    不顧伊死活，原告不看護照料，連醫院緊急開刀救治，均不來醫院簽立手術同意
    書，並私自接回小孩，不讓伊抱小孩，調解時又拍桌口出狂言云云，並提出醫療
    收據、出生證明、住院及手術同意書等為證，復聲請訊問證人即調解委員施性鍾
    、吳毓昌、柯登學，然此係被告離家後發生之情事，非為被告離家不履行同居之
    原因，尚難據此為不履行同居之正當理由，證人施性鍾、吳毓昌、柯登學既不能
    證明被告受有不堪同居之虐待，自無庸傳訊，附此敘明，而被告不履行同居義務
    ，又無不能履行同居義務之正當理由，是原告依上開規定訴請被告履行同居，依
    法應予准許。
四、據上論結：本件原告之訴為有理由，依民事訴訟法第七十八條判決如主文。
中      華      民      國    八十九    年      十二    月      十五    日
                                  臺灣彰化地方法院民事第二庭
~B法      官  謝仁棠
右為正本係照原本作成。
如對本判決上訴應於判決送達後廿日向本院提出上訴狀
~B法院書記官  謝秋德
中      華      民      國    八十九    年      十二    月      十九    日


司法院資訊處製作；財團法人民間司法改革基金會備份。
